臺灣高等法院臺中分院刑事判決　　　　　　　　　　九十一年度上訴字第七三八號
　　上　訴　人
　　即　被　告　　己○○
　　指定辯護人　本院公設辯護人甲○○
右上訴人因毒品危害防制條例案件，不服臺灣彰化地方法院九十年度訴字第一九一號
中華民國九十一年三月二十六日第一審判決（起訴案號：臺灣彰化地方法院檢察署八
十九年度偵字第二七三五號、八十九年度偵緝字第一一一號），提起上訴，本院判決
如左：
    主 　 文
原判決撤銷。
己○○、乙○○共同連續販賣第二級毒品，己○○累犯，處有期徒刑玖年；乙○○處
有期徒刑柒年陸月。扣案之安非他命拾壹包沒收銷燬之。扣案之摩拖羅拉牌行動電話
壹具（門號為0000000000號）及未扣案之行動電話貳具（門號分別為00
00000000號及0000000000號）均沒收，如未扣案之行動電話貳具
不能沒收時，追徵其價額。新台幣壹仟伍佰元沒收，如全部或一部不能沒收時，以其
財產抵償之。
    事　  實
一、己○○於民國八十五年間，因違反毒品危害防制條例案件，經法院判處有期徒刑
    捌月，並於八十六年六月二十一日執行期滿出獄，仍不知悔改，又與乙○○共同
    基於販賣第二級毒品甲基安非他命概括犯意之連絡，連續自八十八年八月間起，
    分別在彰化縣彰化市○○路千暉大賣場前、同市延和公園旁之電話亭等處，販賣
    第二級毒品甲基安非他命予黃柏華及綽號「阿雄」與其他不詳真實姓名之人。均
    係先由黃柏華、「阿雄」及其他不詳姓名之人撥打己○○所使用之行動電話（門
    號為0000000000號，已扣案；門號0000000000號及000
    0000000號，未扣案），以每包甲基安非他命價格新台幣（下同）一千五
    百元或一千元之代價，約定交易地點後，再由己○○本人將甲基安非他命放置於
    特定不起眼之位置，由黃柏華前往自取，或由己○○親自交付予「阿雄」，或將
    甲基安非他命交由乙○○攜帶至約定地點交付予買受者。嗣己○○先於八十八年
    十月三十日凌晨一時四十分許，於同市○○里○○路○段一八三巷口，為警查獲
    其持有尚未交付予買受人之甲基安非他命六包，及其販賣甲基安非他命所用之摩
    拖羅拉牌行動電話一支（門號為0000000000號）；另於八十九年三月
    三十一日二十時許，由黃柏華（同日下午因違反毒品危害防制條例為警查獲）佯
    稱欲購買一千元之甲基安非他命，先撥打由己○○使用之0000000000
    號行動電話（未扣案），與己○○相約在中山路一段三六四巷二八號學園補習班
    前，乙○○隨即駕駛己○○所有之車牌號碼ＹＨＺ─二二七號機車，攜帶甲基安
    非他命二包（毛重二、九公克），至於交易地點為警當場查獲，並進而於己○○
    位於同市○○路○段三七六巷六三號一樓一○八室承租處，扣得尚未賣出之甲基
    安非他命三包（毛重九點四公克）。
二、案經彰化縣警察局彰化分警報請台灣彰化地方法院檢察署檢察官偵查起訴。
    理　  由
一、訊據被告己○○、乙○○均矢口否認有何販賣毒品之犯行，被告己○○辯稱：於
    八十八年十月三十日所查獲之安非他命六包，不是她所有，是警察在警局栽贓嫁
    禍給她的，且她不認識證人陳靖雯，亦不知證人陳靖雯為何會指證她販毒；另在
    八十九年三月三十一日，警方於其租屋處查獲之三包安非他命是她自已要施用的
    ，她不認識證人黃柏華，當天亦未接到證人黃柏華的電話，『00000000
    00號』行動電話不是她所使用，證人黃柏華為求供出毒品來源得以減刑，單方
    面所作對她不利之指述，依法不得作為有罪判決之唯一論據，且黃柏華所言「阿
    娥」為何人亦非明確，並請求傳訊黃柏華當面對質，及調查前述行動電話使用人
    資料云云。被告乙○○辯稱：其於八十九年三月三十一騎機車為警攔阻前，本來
    是要去買煙酒及宵夜，並非受己○○所託去販毒，當場查獲之安非他命二包是自
    已要施用的；其與己○○係於八十九年初才認識，不可能如公訴人所指於八十八
    年起參與犯行云云。經查：
（一）被告己○○於八十八年十月三十日凌晨一時許，於彰化縣彰化市○○路○段一
      八三巷口之電動玩具店，與證人陳靖雯一起被警方查獲，並扣得甲基安非他命
      六包之經過，業據證人即查獲被告之警員蘇威仁於原審法院調查時證稱：「在
      中正路時（查獲被告）時並沒有看到安非他命，那時被告己○○藏放在身上，
      到警察局下警車時，她拿出來握在手中，我即抓住她的手，但她緊握不放，一
      直到辦公室時，趁著長官來巡視而我鬆手向長官致意時，她才蹲下往桌下一扔
      並用腳去踢，發出聲響，結果被我們尋獲，安非他命六包是用膠帶貼在一起排
      成一排」等語，證人陳靖雯於偵查中亦供稱：「在查獲之前，我和己○○各騎
      一台機車，到查獲處旁相隔兩三間房子的電動玩具店：：警察在辦公室桌下查
      到的六包安非他命是己○○的，到派出所後，我有看到己○○蹲下來：：」等
      語，另查證人陳靖雯於偵訊時供稱：「八十八年十月二十日晚上，己○○在彰
      化市延和公園旁，曾販賣安非他命給『阿雄』，不記得是晚上幾點，阿雄先打
      己○○之行動電話，己○○騎機車載我到那裡，賣了一包安非他命一千五百元
      給阿雄，我不知道阿雄的姓名，他是約二十歲的男子」等語（見八十九年十二
      月二十二日偵訊問筆錄），雖被告己○○與證人陳靖雯於原審法院審理相互對
      質時，均稱互不相識，惟查被告己○○自承「0000000000號」行動
      電話為其所有，而經原審提示當日查扣證人陳靖雯所有之電話簿，其上記載「
      娥姊：電話0000000000」，另提示證人陳靖雯前述偵訊筆錄並告以
      要旨後，再度訊問證人陳靖雯於偵訊中所言是否屬實，證人陳靖雯即低頭未語
      ；復經本院調查時當庭勘驗扣案之陳靖雯所有電話聯絡簿上，確實載有「娥姐
      」0000000000ˊ0000000000號二支行動電話號碼（見本
      院卷第一一０頁），再查原審調查時訊問被告乙○○是否認識證人陳靖雯，被
      告乙○○答：「是的，她常與己○○在一起」（見原審九十年十二月五日訊問
      筆錄），足見證人陳靖雯於偵查中所言堪予採信，其於原審法院審理中改稱不
      認識被告己○○，顯係迴護之詞，而不足採信。至被告己○○被查獲當天攜帶
      六包甲基安非他命，是否係販賣予當天被查獲之另案被告姚焜耀，雖被告己○
      ○及另案被告姚焜耀均極力否認，且證人陳靖雯於偵訊中亦以「我不知道他們
      在談什麼」等語迴避，因而無從認定當天被告己○○是否前往查獲地販賣毒品
      予姚焜耀本人，惟由證人陳靖雯證稱曾陪同被告己○○前往賣毒，且知悉己○
      ○自八十八年八月間起曾多次販毒等語，及自被告己○○身上所扣得之白色結
      晶物已分裝成六小包，經送驗之結果確係甲基安非他命無誤，有法務部調查局
      鑑定通知書（調科壹字第○九一○○○一一二○號）在卷可稽，應認被告己○
      ○亦係出於販賣之目的而持有該六包毒品。綜上所述，被告己○○確曾販賣毒
      品甲基安非他命予「阿雄」得款一千五百元，又在八十八年十月三十日販售甲
      基安非他命予不特定之人士前，即為警查獲，堪予認定。
（二）證人黃柏華於八十九年三月三十一日下午五時許，為警查獲持有毒品，進而供
      出毒品來源為被告己○○，並於同日下午八時許，由證人黃柏華以警員張耀明
      之行動電話（門號為0000000000號），分別在晚間八時八分十五秒
      、四十四秒及八時二十四分三十秒，先後三次撥打被告己○○使用之行動電話
      （門號為0000000000號），佯稱欲購買毒品安非他命，並相約於學
      園補習班前一部白色五二○ＢＭＷ之汽車前，約十分鐘後，乙○○即騎機車在
      該處出現，進而為警查獲在乙○○手中持有甲基安非他命兩包等情，業據證人
      黃柏華及警員張耀明於偵查中及本院調查、審理時指述綦詳，證人黃柏華證稱
      略以：「我共打了三通：：那次我說『姊仔，我要一千元的東西，我自已要用
      』，說我在萬壽里中正路二段一八三巷口等她，她說要派人送過來，所以我就
      在警察車上等他」（見原審法院九十年三月十二日調查筆錄），「我約己○○
      在一部白色五二○ＢＭＷ自用小客車旁邊：：（問）約十分鐘左右，乙○○就
      騎機車到那部白色汽車旁邊，在那裡停了一下，就又繞走，你無法確定就是他
      ，所以你又打電話問己○○？（答）是的，己○○跟我說已經出來，叫我在那
      邊等（問）不久乙○○又騎機車到那部白色汽車旁邊停下來，警察上前攔阻他
      ：：（答）是的：：查獲乙○○的時間應該是晚上八點多，警察是八點從中正
      號派出所帶我到那個公園的，約半個小時，就查獲乙○○」（見原審八十九年
      十二月二十七日偵訊筆錄）等語，警員張耀明證稱略以：「黃柏華共打三通：
      ：第一次只有一秒，黃柏華和己○○聯絡主要應該是在第二、三通：：黃柏華
      帶我們去那裡埋伏，果真有那部白色汽車，約十分鐘後，就看到乙○○騎機車
      到那部白色汽車旁，他在那裡停留一會又繞走了，因為黃柏華無法確定就是乙
      ○○，所以黃柏華才又打了第三通電話給己○○，問到底人出來了沒有，之後
      不久，乙○○就又騎機車到那部白色汽車旁停下來，我們看他停下來，馬上上
      前逮捕他，他本來要加速逃逸，我們把他制伏，又發現他好像想丟東西，才查
      獲他手中有二包安非他命」等語（見八十九年九月十五日偵訊筆錄，原審法院
      四月十八日調查筆錄），並有上述聯絡過程之通聯紀錄一紙在卷可稽，且被告
      乙○○於警方詢問如何與己○○聯絡時，答稱：「我都是用這支『00000
      00000』，與己○○之行動電話『0000000000』聯絡」等語（
      見八十九年四月一日警訊筆錄），而證人陳靖雯於偵訊中供稱：「00000
      00000號行動電話是己○○的，她有好幾支行動電話」，可知前述證人黃
      柏華所撥打之行動電話確係被告己○○所使用。而被告乙○○為警查獲後，雖
      坦承所騎之機車係自被告己○○住處借來的，核與被告己○○坦承機車在查獲
      前剛巧借給被告乙○○等情互相吻合，惟被告乙○○於偵訊中辯稱：「那二包
      安非他命是己○○放在我汽車上的，我向她借機車要出去，她跟我說有東西放
      在我車上，叫我順便拿還她…那二包確實是己○○的，己○○也承認」云云（
      見八十九年偵字第二七三五號），嗣卻於原審法院調查及審理中復改稱係自已
      要施用的云云，前後供述顯不相同，均不足採信，且由此可見被告乙○○係欲
      以「毒品不是自已的」或「自已要施用的」等較輕之罪行，掩飾實際上較重之
      犯行，而前後矛盾，益徵其自承剛出門即為警查獲並非時機上之巧合。再查被
      告乙○○於原審院調查時坦承認識證人陳靖雯，已如前述，另查證人陳靖雯於
      八十九年十二月二十二日檢察官偵訊並提示乙○○指紋卡所附之照片供其指認
      時，證稱：「我知道乙○○幫己○○送安非他命給人家，他是開計程車的，我
      看過二、三次，乙○○都是到彰化市○○街己○○租屋處，己○○拿安非他命
      給他，乙○○就送出去給要買的人，大概是八十八年八月間的事」，核與被告
      乙○○自稱其平日所從事之職業相符，足見被告乙○○自八十八年八月起，即
      與被告己○○共同實施販賣毒品之犯行，並於證人黃柏華與被告己○○電話聯
      絡後，依約持甲基安非他命二包，自被告己○○之住處欲前往交付毒品，而二
      度出現在約定交易之處所，並為警查獲。雖被告乙○○、己○○與證人陳靖雯
      於原審法院審理相互對質時，均改稱互不相識，惟應認二人於異時異地隔離訊
      問，在無心理設防情況下之陳述，始與實情相符。被告乙○○諉稱於八十九年
      才與被告己○○相識，己○○辯稱證人黃柏華所撥打之行動電話號碼非她所用
      云云，均顯係卸責之詞，不足取信。至未扣案門號為「0000000000
      號」之行動電話，經本院查明係丁○○所承租供其胞弟徐開基使用而未借予他
      人用過，業經證人丁○○結證屬實，復有遠傳電信股份有限公司九十一年七月
      三日傳真一件在卷可稽（本院卷第九十五頁），其固非被告所租用；另「00
      00000000號」行動電話，因係使用易付卡而查無資料，亦有東信電訊
      股份有限公司九十一年六月十七日傳真一件在卷可憑（本院卷第七十一頁），
      亦無從認係被告租用。然業經扣案之「0000000000號」摩扥蘿拉行
      動電話一具，經本院查明係由張美銀以其父戊○○名義租用，而交由其友人呂
      道正使用而從未借給別人使用，亦經證人張美銀、呂道正在本院調查中證實（
      本院卷第八四、八五頁），惟被告己○○自承其確有使用此門號電話，並有該
      行動電話一具扣案佐證，足見被告己○○使用之行動電話，非必以其本人名義
      租用，其亦可非法取得他人租用之行動電話門號使用至為明顯。上開未經扣案
      之二具行動電話既已經被告乙○○及證人陳靖雯、黃柏華分別於警訊及偵訊中
      指稱係被告己○○所使用，以其確有使用扣案之戊○○承租之行動電話觀之，
      上開證人之證詞堪認實在，足資採信。另證人陳靖雯於前述偵訊中供稱：「（
      扣案之）電話聯絡簿是我的，裡面有記載兩支己○○的行動電話，各是『00
      00000000』、『0000000000』」（業經本院勘驗屬實如上
      所述），足見被告己○○平日至少有前述三支行動電話供其輪替使用。
（三）證人黃柏華於偵訊中供稱：「八十八年十一、十二月間，向她（己○○）買過
      三、四次（安非他命），我都打她手機和她聯絡，約在彰化市○○路千暉大賣
      場前面，她都是把安非他命在千暉大賣場前不一定之地點，再打電話叫我去拿
      ：我都是買一千元一包，不知道量有多少：：我是透過朋友小江認識小雯，小
      雯再介紹我向己○○買安非他命，小雯應該就是陳靖雯（見八十九年十二月二
      十七日偵訊筆錄）」，其於原審法院調查時供稱：「是打電話給一個叫『阿娥
      』的，他會放在某一個地點用煙盒裝著，然後我再去拿：：我向她買過毒品三
      、四次，她打電話給我，我會告訴他領錢再給她：：但我都沒有拿過錢給他：
      ：當時我去台中上班，而我媽媽說有人很兇去我家要錢，沒有說要多少錢，等
      我回來再還」（見原審法院九十年三月十二日調查筆錄），足見證人黃柏華確
      已向被告己○○買過三至四次毒品，於約定地點後，由黃柏華前往自取，惟尚
      未付款。
（四）雖被告己○○供稱並不認識證人黃柏華，惟由被告前述辯稱不認識證人陳靖雯
      以脫罪等情，及證人黃柏華配合警方辦案，而查獲被告乙○○之過程，均足見
      二人早已相識。至證人黃柏華縱然係出於供出毒品來源得減刑之目的，而向警
      方指證被告己○○販賣毒品，惟毒品施用者與供應者之利害關係並非全然相反
      對立，再參諸前述種種證據，可知除證人黃柏華之指述外，尚有其他證據可資
      參佐，並非以其單方指述作為認定被告二人有罪之唯一證據。本件事證明確，
      被告己○○與乙○○之犯行均堪予認定。
二、核被告己○○及乙○○二人所為，均係犯毒品危害防制條例第四條第二項之販賣
    第二級毒品罪。其因販賣而持有第二級毒品之低度行為應為販賣之高度行為所吸
    收，無庸另論持有罪，又被告二人就上開販賣第二級毒品之犯行，有犯意之連絡
    及行為之分擔，皆為共同正犯。被告除前述多次販賣毒品予「阿雄」、不詳姓名
    之人，與證人黃柏華三至四次，均已交付毒品而販賣既遂外，被告二人另於八十
    九年三月三十一日，因證人黃柏華配合警方辦案，向被告偽稱欲購買甲基安非他
    命，實際上雖無購買毒品之真意，但被告己○○於與證人黃柏華聯絡後，既已委
    由被告乙○○依約攜帶毒品前往交易，難謂無販賣之故意，且已著手實施販賣毒
    品之行為，縱因遭埋伏之警員當場逮獲致未能真正完成買賣毒品之行為，應認為
    該次犯行係犯毒品危害防制條例第四條第五項、第二項販賣第二級毒品未遂罪（
    最高法院六十九年台上字第一六七五號判例，八十九年度台上字第三四三四號判
    決可資參照）。而被告二人之上述多次販賣甲基安非他命犯行，均時間緊接，犯
    罪構成要件相同，顯各係基於概括之犯意反覆為之，其中雖有一次犯行未遂，惟
    依最高法院六十七年度第六次暨第七次刑事庭庭推總會決議之結論，認為該未遂
    犯行仍係被告基於概括犯意所實施，自與既遂部分之犯行成立連續犯，故應依法
    就被告二人之犯行各論以一罪，並均加重其刑。另查被告己○○於八十五年間，
    因違反毒品危害防制條例案件，經法院判處有期徒刑捌月，於八十六年六月二十
    一日執行期滿出獄，有台灣高等法院被告全國前案紀錄表附卷可憑，其於刑之執
    行完畢後，五年內再犯有期徒刑以上之罪，為累犯，應依法遞加重其刑。原審予
    以論科，本非無見，但被告販毒所用之「0000000000號」摩扥蘿拉行
    動電話一具，業經扣案，並無不能沒收之問題。原審一併諭知「如不能沒收時追
    徵其價額」，稍有欠妥。被告等上訴意旨徒託空言否認犯罪雖均不足取，但原判
    決既有上述可議，自屬不能維持，應由本院撤銷改判。爰審酌被告二人矢口否認
    犯行，均犯後態度不佳，被告己○○負責毒品買賣交易之決定，居於主要聯絡人
    地位，被告乙○○分擔運送毒品之行為，以協助毒品交易之完成等一切情狀，分
    別量處如主文所示之刑，以示懲戒。
三、又查被告二人自八十八年八月間起，即共同販賣第二級毒品甲基安非他命，已如
    前述，故被告己○○於八十八年十月三十日被查獲之甲基安非他命六包，及於八
    十九年三月三十一日分別自被告乙○○身上查扣之甲基安非他命二包，另在被告
    己○○住處查扣之甲基安非他命三包，共計十一包毒品甲基安非他命，均係被告
    二人基於其犯意聯絡及行為分擔，而用以販賣之第二級毒品，均應依毒品危害防
    制條例第十八條第一項前段宣告沒收銷燬之。另查扣之摩拖羅拉牌手機（門號為
    0000000000號）及未扣案之行動電話二支（門號分別為000000
    0000及0000000000號），由前述被告己○○以手機聯絡毒品交易
    等情，及上述證人黃柏華及陳靖雯之供述情節觀之，足認該扣案及未扣案之手機
    均為被告二人供犯罪所用，爰依同條例第十九條第一項之規定宣告沒收之，其未
    扣案之二支如不能沒收時，追徵其價額。又被告己○○曾以一千五百元之價格販
    賣安非他命予綽號「阿雄」之男子，已如前述，應依同條例第十九條第一項之規
    定宣告沒收，如全部或一部不能沒收，以其財產抵償之。至被告己○○於八十八
    年十月三十日，被警方查獲之五萬五千三百元，及於八十九年三月三十一日被警
    方查獲之九萬九千元，皆據被告己○○否認係販賣毒品所得之財物，且在場被查
    獲之證人賴振輝及姚焜耀亦否認有毒品交易之情形，客觀上尚欠缺積極證據，足
    以證明所查扣之金錢與前述被告之販賣甲基安非他命行為有關；又前述證人黃柏
    華於本院調查時自稱尚未交付金錢予被告己○○，是被告己○○是否確已取得此
    部分販賣毒品之價額，亦難以認定，另證人陳靖雯所稱被告乙○○曾二、三次送
    毒品安非他命予買受人，但未能證明此部分價款之金額及是否確已收受此部分之
    價款，爰均不予宣告沒收。末查扣案之諾基亞手機一支及電話聯絡簿一本，證人
    陳靖雯於偵查中及原審法院審理中證稱係其所有，客觀上亦缺乏任何證據足認係
    被告二人所有或與前述犯罪行為有何關連，爰不予宣告沒收，均附此敘明。
四、據上論斷，應依刑事訴訟法第三百六十九條第一項前段、第三百六十四條、第二
    百九十九條第一項前段，毒品危害防制條例第四條第二項、第十八條第一項前段
    、第十九條第一項，刑法第十一條前段、第二十八條、第五十六條、第四十七條
    ，判決如主文。
本案經檢察官丙○○到庭執行職務。
中      華      民      國　  　九十一   年       九      月     五 　  日
                                    臺灣高等法院臺中分院刑事第六庭
                                          審判長法　官　李　文　雄
                                                法  官　陳　嘉　雄
                                                法　官　邱　顯　祥
右正本證明與原本無異。
如不服本判決應於收受送達後十日內向本院提出上訴書狀，其未敘述上訴之理由者並
得於提起上訴後十日內向本院補提理由書（均須按他造當事人之人數附繕本）。
                                                書記官  江　玉　萍
中      華      民      國　  　九十一   年       九      月     六 　  日
                                                                        Ｉ
